【裁判字號】    98,易,2591
【裁判日期】    980925
【裁判案由】    詐欺
【裁判全文】
臺灣臺中地方法院刑事判決             98年度易字第2591號
公  訴  人  臺灣臺中地方法院檢察署檢察官
被      告  戊○○
上列被告因詐欺案件，經檢察官提起公訴（98年度偵字第15580
號），茲被告於準備程序中就被訴事實為有罪之陳述，受命法官
於聽取當事人之意見後，由本院合議庭裁定由受命法官獨任進行
簡式審判程序，判決如下：
    主    文
戊○○幫助意圖為自己不法之所有，以詐術使人將本人之物交付
，處拘役肆拾日，如易科罰金，以新臺幣壹仟元折算壹日。
    犯罪事實及理由
一、犯罪事實：
    戊○○於民國98年4月10日上午因閱覽自由時報分類廣告欲
    應徵司機工作而以電話聯絡後，有姓名年籍不詳之成年人向
    戊○○稱需提供銀行存摺、金融卡及密碼供客人匯款使用，
    戊○○已感覺其中有異，其可預見一般人取得他人金融帳戶
    使用常與財產犯罪密切相關，且目的在於取得贓款及掩飾犯
    行，對於提供帳戶雖無引發他人萌生犯罪之確信，仍基於縱
    有人以其提供之金融機構帳戶實施詐欺犯罪，亦不違背其本
    意之幫助犯意，於同日下午1時許，在臺中市朝馬客運站，
    將其子張溢伸所有之大里郵局帳號：00000000000000號及其
    女張舒涵所有之大里郵局帳號：00000000000000號帳戶之存
    摺、金融卡及密碼，寄至中壢站交付予姓名年籍均不詳之成
    年人所屬之詐騙集團使用。嗣詐騙集團成員取得戊○○所提
    供之張溢伸及張舒涵之前揭帳戶之存摺、金融卡及密碼後，
    意圖為自己不法之所有，並基於詐欺取財之犯意聯絡，於98
    年4月12日晚間，分別致電予庚○○、己○○、甲○○、丙○○、丁○○、乙○○，對其等佯稱：之前購物所設定之分
    期付款有誤，須依指示操作取消，致庚○○、己○○、甲○○、丙○○、丁○○、乙○○陷於錯誤，遂依對方指示分別
    於附表所示之時間，匯入如附表所示之金額至戊○○所提供
    之張溢伸或及張舒涵之前揭帳戶內，隨即遭詐騙集團提領一
    空。
二、證據名稱：
(一)被告戊○○於本院準備程序及審理時為認罪之陳述。
(二)被害人庚○○、己○○、甲○○、丙○○、丁○○、乙○○
    分別於警詢中之指述。
(三)被害人庚○○提出之台新銀行自動櫃員機交易明細表2紙、
    被害人己○○提出之元大銀行自動櫃員機交易明細表1紙、
    被害人甲○○提出之合作金庫銀行自動櫃員機交易明細單1
    紙、被害人丙○○提出之合作金庫銀行自動櫃員機交易明細
    單3紙、被害人丁○○提出之臺灣銀行自動櫃員機交易明細
    表1紙、被害人乙○○提出之彰化銀行自動櫃員機交易明細
    表1紙。
(四)中華郵政股份有限公司臺中郵局98年4月28日中管字第09821
    00890號函檢附張溢伸上開大里郵局帳戶之郵政存簿儲金立
    帳申請書及客戶歷史交易清單、中華郵政股份有限公司臺中
    郵局98年4月28日中管字第0982100891號函檢附張舒涵上開
    大里郵局帳戶之郵政存簿儲金立帳申請書及客戶歷史交易清
    單。
(五)戶號L0000000之戶籍謄本1份。
三、按刑法上之故意，以行為人對於構成犯罪之事實，均有具體
    確定之認識，並有意使其發生者為確定故意，而行為人對於
    構成犯罪之事實，雖無具體確定之認識，然已預見其發生，
    而其發生不違背其本意者，則為不確定故意。又行為人基於
    幫助他人犯罪之意思，為促成他人犯罪而為犯罪構成要件以
    外之行為，為幫助犯。本件被告對於帳戶存摺、金融卡、密
    碼交予他人，極可能遭他人作為詐欺取財犯行所得財物匯入
    及提領之工具使用，應有概括之認識，且可預見其發生，竟
    率予交付不知姓名之詐欺集團成員，顯對提供該帳戶作為詐
    欺取財犯罪使用，並不違背其本意，即具有不確定故意；被
    告對詐欺犯行施以助力，為詐欺取財罪構成要件以外之行為
    ，應以詐欺取財罪之幫助犯論之。核被告所為，係犯刑法第
    30條第1項前段、第339條第1項之幫助詐欺取財罪。被告幫
    助他人犯詐欺取財罪，為幫助犯，依刑法第30條第2項之規
    定，減輕其刑。又被告以一行為交付其子張溢伸、其女張舒
    涵所有之郵局帳戶存摺、金融卡及密碼供不詳之成年詐欺集
    團成員使用，並侵害上開6位被害人之財產法益，為想像競
    合犯，依刑法第55條前段之規定，從一處斷。爰審酌被告提
    供帳戶供他人非法使用，助長社會犯罪風氣及增加追緝犯罪
    之困難，並造成被害人庚○○、己○○、甲○○、丙○○、
    丁○○及乙○○財產上之損害，其行為殊屬不當，惟念及其
    本身並未實際參與本案詐欺取財之犯行，責難性較小，提供
    上開郵政帳戶並無實際獲利，且無前科紀錄，有被告刑案資
    料查註紀錄表附卷可佐，於本院審理中坦承犯行，頗知悔悟
    ，犯後態度良好，且其係單親家庭，須照顧3名子女，一時
    情急始有此犯行等一切情狀，量處如主文所示之刑，並諭知
    易科罰金之折算標準。
四、依刑事訴訟法第273條之1第1項、第299條第1項前段、第310
    條之2、第454條第1項，刑法第339條第1項、第30條第1項前
    段、第2項、第55條、第41條第1項前段，刑法施行法第1條
    之1第1項、第2項前段，判決如主文。
五、如不服本判決，得於判決書送達之日起10日內，以書狀敘述
    理由，向本院提出上訴（須附繕本）。
中    華    民    國    98    年     9    月    25    日
                  刑事第九庭  法  官  吳幸芬
以上正本證明與原本無異。
如不服本判決應於收受送達後10日內向本院提出上訴書狀，並應
敘述具體理由；其未敘述上訴理由者，應於上訴期間屆滿後20日
內向本院補提理由書（均須按他造當事人之人數附繕本）「切勿
逕送上級法院」。
中    華    民    國    98    年     9    月    25    日
                              書記官  黃毅皓
附錄論罪科刑法條
中華民國刑法第30條
幫助他人實行犯罪行為者，為幫助犯。雖他人不知幫助之情者，
亦同。
中華民國刑法第339條
意圖為自己或第三人不法之所有，以詐術使人將本人或第三人之
物交付者，處5年以下有期徒刑、拘役或科或併科1千元以下罰金
。
以前項方法得財產上不法之利益或使第三人得之者，亦同。
前二項之未遂犯罰之。
附表：
┌─┬───┬──────────┬─────┬──────┐
│編│被害人│匯款時間            │匯入金額  │匯入帳戶    │
│號│      │                    │（新臺幣）│            │
├─┼───┼──────────┼─────┼──────┤
│1 │庚○○│98年4月12日晚上7時46│412元     │張溢伸前揭之│
│  │      │分                  │          │            │
│  │      ├──────────┼─────┤大里郵局帳戶│
│  │      │同年月日晚上7時時51 │2萬2956元 │            │
│  │      │分                  │          │            │
├─┼───┼──────────┼─────┼──────┤
│2 │己○○│同年月日晚上9時28 分│1萬2415元 │張溢伸前揭之│
│  │      │                    │          │大里郵局帳戶│
├─┼───┼──────────┼─────┼──────┤
│3 │甲○○│同年月日晚上10時6分 │1元       │張溢伸前揭之│
│  │      │                    │          │大里郵局帳戶│
├─┼───┼──────────┼─────┼──────┤
│4 │丙○○│同年月日晚上10時37  │2萬9999元 │張溢伸前揭之│
│  │      │分                  │          │            │
│  │      ├──────────┼─────┤大里郵局帳戶│
│  │      │同年月日晚上10時40  │1萬3399元 │            │
│  │      │分                  │          │            │
│  │      ├──────────┼─────┤            │
│  │      │同年月日晚上10時42  │1萬8936元 │            │
│  │      │分                  │          │            │
├─┼───┼──────────┼─────┼──────┤
│5 │丁○○│同年月日晚上7時53 分│2萬9988元 │張舒涵前揭之│
│  │      │                    │          │大里郵局帳戶│
├─┼───┼──────────┼─────┼──────┤
│6 │乙○○│同年月日晚上8時43 分│2萬9989元 │張舒涵前揭之│
│  │      │                    │          │大里郵局帳戶│
└─┴───┴──────────┴─────┴──────┘


司法院資訊處製作；財團法人民間司法改革基金會備份。
